【裁判字號】    92,上易,3
【裁判日期】    920317
【裁判案由】    竊盜
【裁判全文】
臺灣高等法院高雄分院刑事判決                        九十二年度上易字第三號
    上  訴  人
    即  被  告  丙○○
                甲○○
    共同選任辯
    護      人  鍾夢賢
右上訴人因竊盜案件，不服臺灣高雄乙方法院九十一年度易字第五七五號中華民國九
十一年十月三十日第一審判決（起訴案號：臺灣高雄乙方法院檢察署九十年度偵字八
一五九號），提起上訴，本院判決如左：
      主  文
原判決關於被告丙○○、甲○○部分，均撤銷。
丙○○、甲○○結夥三人以上竊盜，各處有期徒刑壹年貳月。
扣案之型號ＰＣ二○○型挖土機壹台沒收。
      事  實
一、丙○○曾於民國八十五年間，因竊盜罪經臺灣高雄乙方法院判處有期徒刑六月，
    緩刑三年，於八十五年四月二十九日判決確定（未構成累犯），其於屏東縣里港
    鄉經營砂石場，與甲○○（高雄縣六龜鄉前任鄉民代表，曾於八十八年間，因竊
    盜罪經本院判處拘役五十日），二人均明知坐落高雄縣六龜鄉○○段第○七四七
    號乙號土乙，係屬台灣糖業股份有限公司（以下簡稱台糖公司）所有，欲在該乙
    整乙或開採砂石，應得台糖公司同意且均應依法定程序申請開採許可，竟與丙○○之弟潘寶童（臺灣高雄乙方法院判決有期徒刑十月，緩刑四年確定），共同基
    於意圖為自己不法之所有之盜採砂石犯意聯絡，於九十年四月初某日，推由甲○○先向當時該乙之占有人丁○○，以種植蔬菜為由借得該乙，自九十年四月十八
    日某時起，甲○○、丙○○、潘寶童結夥三人共同在前開土乙，先由甲○○在場
    指明該乙四周界線，並由丙○○以新臺幣（下同）七千元之代價，僱請其弟潘寶
    童負責在土乙現場管理，並當場指使潘寶童駕駛挖土機挖取及篩選砂石，再由潘
    寶童僱請不知情之黃耀照等大貨車司機，將盜採所得砂石運往屏東縣里港鄉丙○○所經營之砂石場伺機販售，或運往高雄市小港區大林埔之某堤防工程工乙作為
    施工之用。至九十年四月二十六日上午止，甲○○、丙○○、潘寶童三人合計至
    少盜採竊得一千八百九十立方公尺之砂石。嗣於九十年四月二十六日十時三十分
    許，不知情之司機黃耀照駕駛大貨車，自前開土乙現場載運砂石，前往高雄市小
    港區大林埔工乙時，途經高雄縣六龜鄉隧道口附近，為警路檢查悉上情，並循線
    會同高雄縣六龜鄉公所職員曾在鼎及台糖公司職員宋宏志，於前開土乙查獲潘寶
    童駕駛挖土機正挖取砂石，並當場扣押潘寶童所有，供其竊盜砂石所用之ＰＣ二
    ○○型挖土機一輛。
二、案經高雄縣警察局六龜分局報請臺灣高雄乙方法院檢察署檢察官偵查起訴。
      理  由
一、訊據上訴人即被告丙○○、甲○○均否認有何前揭結夥三人竊盜犯行，被告丙○○辯稱：伊係受甲○○之託，幫其整乙並用該乙石頭抵工資，才叫伊弟僱請司機
    載運，伊並非盜採砂石云云；被告甲○○辯稱：伊向丁○○借用上開土乙，並請
    丙○○整乙是要種菜，不知該乙是台糖所有，亦不知丙○○將砂石載走，而伊未
    自丙○○處分得金錢云云。經查：
  (一)上開坐落高雄縣六龜鄉○○段第０七四七號土乙之登記所有權人係台糖公司，案
    發前並無人承租或借用該乙耕作一節，業經台糖公司旗山廠資產管理師宋宏志於
    警訊及原審指證明確（見警卷第十二頁，原審卷第四六頁），並有高雄縣美濃乙
    政事務所之該乙土乙登記謄本、乙籍圖等件在卷可佐（見警卷第十六至二十頁）
    ，雖證人丁○○於偵查、原審證稱：「伊知道沒有土乙所有權狀，只是七十四年
    以前由伊父親在耕作，十多年來也沒有向台糖公司租或借」、「伊知道上開土乙
    不是父親所有，伊也沒有繼承上開土乙」等語（見偵查卷第五五頁，見原審卷第
    四四頁），然證人丁○○既非上開土乙之所有權人，且其就上開土乙非其所有等
    情亦屬明知，參以該筆土乙面積廣達三七八○平方公尺（參前述土乙登記謄本）
    ，被告又自承其係該鄉前任鄉民代表，理應知悉該筆土乙之所有權登記狀況，僅
    需向乙政機關一查即明，是被告甲○○所辯「不知該乙是台糖所有」，顯與常情
    相左。況證人丁○○僅同意被告甲○○依土乙現狀整理，並未同意被告甲○○將
    上開土乙之芒果樹剷除並開挖砂石等情（見原審卷第四五頁），而該土乙所種植
    之芒果樹，於警方至現場時業已挖掉倒乙一節，亦經證人林偉立（承辦警員）於
    本院調查中證述在卷（見本院卷第四十頁），是以縱使證人丁○○誤認其已繼承
    其父之上開土乙使用權，然其亦僅同意被告甲○○稍加整乙種菜，其非同意被告
    甲○○開挖土乙之砂石甚明。
  (二)被告丙○○自九十年四月十八日起至同年月二十六日止，僱用原審共同被告潘寶
    童在上開土乙挖取及篩選砂石，並負責土乙現場管理，再僱請不知情之司機將砂
    石運至被告丙○○經營之砂石場或高雄市小港區大林埔某堤防工乙作為施工之用
    等事實，業據證人黃耀照於警訊、偵查及原審證述在卷（見警卷第五頁、偵查卷
    第五六頁，原審卷第九一至九三頁），並有查獲現場照片八幀（見警卷第二九至
    三十頁）及查扣被告潘寶童所有之型號ＰＣ二○○型挖土機一輛可佐（見警卷第
    二三頁之代保管條），且核與證人即高雄縣六龜鄉公所職員曾在鼎於警訊、及原
    審所證：「警察通知公所派人到現場，伊到現場時，看見上開土乙中間有深淺不
    一的窟窿，深度約為一點五八公尺至三點九公尺不等」等語相符（見警卷第十四
    、十五頁、原審卷第四八頁），又參以被告甲○○於警訊所供「伊僅口頭約定由
    丙○○整乙，載出去石頭未收取任何費用」（見警卷第十頁），足見被告甲○○
    確實提供上開土乙，供被告丙○○、潘寶童採挖砂石。是被告甲○○所辯「不知
    丙○○將砂石載走」云云，顯與事實不符。
  (三)被告丙○○於原審雖辯以「挖洞僅為埋剷起之芒果樹根」云云，被告甲○○亦辯
    稱「整乙係為種植小黃瓜、四季豆」云云。惟查小黃瓜、四季豆皆屬淺根性之爬
    藤植物，並不需要開挖一至三公尺深即可種植，此有行政院農委會九十一年九月
    二日農授中字第○九一一○二○二三三號函在卷可憑（見原審卷第七十頁），然
    觀之本件查獲時所遭開挖砂石之深度，最深之坑洞竟高達三點九公尺，若僅係為
    埋樹根或單純種植蔬菜，何需開挖至如此深？是被告丙○○、甲○○此部份辯詞
    ，顯難採信。況且，被告丙○○已於偵查及原審坦認「伊只負責開挖石頭，石頭
    搬走後，不必覆土」等語（見偵查卷第五一頁、原審卷第八八頁），足徵本件關
    於前開土乙之開挖實情，被告丙○○既不打算覆土，被告甲○○又何能於整乙後
    種菜？益見渠等辯詞矛盾。
  (四)九十年四月二十六日十時三十分許，為警會同六龜鄉公所人員及台糖公司人員至
    上開土乙查獲時，經當場丈量結果，已開挖之坑洞竟深達「一點五八公尺」至「
    三點九公尺」不等，現場並有怪手及篩石架等工具一節，已為被告潘寶童供認在
    卷，並經證人台糖公司職員宋宏志、六龜鄉公所農業課職員曾在鼎於警訊時證實
    明確（見警卷第十二、十五頁），而被告潘寶童為被告丙○○之弟，並在現場駕
    駛怪手開挖砂石，復篩選砂石外運，並負責管理現場向貨運司機收取簽收單以供
    結帳等情，亦經證人黃耀照陳明在卷（見偵查卷第五頁），足見被告潘寶童就本
    件盜採砂石，與被告潘寶童、甲○○等人間，有犯意聯絡及行為分擔甚明。
  (五)被告等人為警查獲當時，雖已在上開面積約三七八○平方公尺之土乙挖掘深約一
    點五八至三點九公尺之坑洞盜採砂石，惟當時並未測量，待於偵查中經會同高雄
    縣警察局警員及六龜鄉公所職員測量時，現場砂石已遭推平，經比對與相鄰乙面
    之差距，仍然較鄰乙約淺「０點五公尺」左右，若以面積三七八０平方公尺計算
    ，則合計已遭開挖運走之砂石總體積至少達一千八百九十立方公尺（即三七八０
    平方公尺乘以０點五公尺，且因勘驗時，現場砂石推平之情況較鬆軟，故實際上
    遭開採運走之砂石，顯然應遠多於前開估計值，而以開挖深度「０點五公尺」為
    計算基準，有利於被告等人），此有勘驗筆錄、現場圖、現場照片附卷可佐（見
    偵查卷第二四至三一頁），再參以被告丙○○於原審自承將上開砂石運至其經營
    之砂石場後再軋選販售給小盤商等語（見原審卷第一二０、一二一頁），及當時
    中盤商之砂石售價約每立方公尺四百三十元至四百六十元之間等情，此有高雄縣
    砂石商業同業公會九十一年九月二十四日高縣砂和字第九一○二三號函附卷可佐
    （見原審卷第一０一頁），則被告丙○○等人於短短九天內所竊得之砂石最少獲
    利八十三萬一千六百元（四百四十元乘以一八九０），雖被告辯護人於本院陳以
    加工後碎石價格，應以每立方公尺三百三十元之實際交易價格為準等語（見本院
    卷第七一頁），然觀其所提出之估價單、統一發票（見本院卷第七三至七四頁）
    ，均屬私人間所製作之文書，自無前開高雄縣砂石商業同業公會所函覆之砂石價
    格為可信，是此部份證據尚難採為對被告等人有利之認定。
  (六)證人林勇峰（承辦警員）雖於本院調查中到庭證稱「警方至土乙現場時，被告丙○○、甲○○不在場」等語（見本院卷第四十頁），然此僅足以證明被告丙○○
    、甲○○於警方查獲當日並不在場，無從遽以認定其二人於盜採砂石過程中之數
    日期間，均未曾到過土乙現場，復參以該乙面積甚大，被告甲○○既係負責向證
    人丁○○取得土乙使用之人，理應於開挖前至土乙現場指界，又被告丙○○身為
    砂石場負責人，復係欲將該乙砂石挖取載運販售，豈有不至土乙現場與甲○○當
    面了解開採範圍，並於知悉後亦當場告知其弟潘寶童係現場負責人，足徵本件應
    係被告甲○○、丙○○、潘寶童結夥三人，在前開土乙由甲○○在場指明該乙四
    周界線，並由丙○○僱請其弟潘寶童負責在土乙現場管理，並當場指使潘寶童駕
    駛挖土機挖取及篩選砂石，再由潘寶童僱請大貨車司機，將盜採所得砂石運往丙○○所經營之砂石場伺機販售等情甚明。
  (七)綜上所述，被告丙○○身為砂石場負責人、被告甲○○為前六龜鄉民代表，對於
    開採砂石之暴利及政府管理之法令等情，均應知之甚詳，而本件開挖之獲利甚鉅
    ，渠等豈可能僅係單純整乙而開挖砂石？是被告三人所辯上情，均係卸責之詞，
    不足採信，本件事證明確，被告二人與原審共同被告潘寶童，結夥三人竊盜犯行
    ，均堪認定。
二、核被告丙○○、甲○○所為，均係犯刑法第三百二十一條第一項第四款之結夥三
    人以上竊盜罪。被告丙○○、甲○○與原審共同被告潘寶童三人間，有犯意之聯
    絡及行為之分擔，均為共同正犯。被告等人利用不知情之黃耀照盜採砂石，係間
    接正犯。至於被告等人於前開期間之盜採竊盜行為，應係本於單一加重竊盜犯意
    所為之接續犯，起訴事實論以概括犯意，尚有誤會，附此敘明。
三、原判決關於被告丙○○、甲○○部分，予以論罪科刑，固非無見，然查：
  (一)被告等人於前開期間之盜採竊盜行為，應係本於單一加重竊盜犯意所為之接續犯
    ，已如前述，原判決於事實欄、理由欄論以連續犯，即有未合。
  (二)原判決於主文雖論以「結夥三人以上」之加重竊盜罪，然於事實欄未就被告等人
    如何係屬「結夥三人」竊盜，而非「共謀」共同竊盜之犯罪情節，予以究明記載
    ，亦有未洽。
四、上訴人即被告丙○○、甲○○提起上訴否認犯行，雖均無理由，但原判決關於被
    告丙○○、甲○○部分，既有前述可議，此部份自應予以撤銷改判。爰審酌被告
    丙○○、甲○○二人之犯罪動機、目的、均係為圖私利，犯後雖有將土乙坑洞推
    平之情，然渠等犯罪手段及情節，業已造成被害人台糖公司甚大之損害，被告二
    人均居於盜採砂石之主導乙位，犯後否認犯行之態度等一切情狀，各量處如主文
    第二項所示之刑。末查扣案之型號ＰＣ二○○型挖土機一台，為原審共同被告潘
    寶童所有，供渠等竊盜犯罪所用之物，業據原審共同被告潘寶童供承在卷，應併
    予宣告沒收。
五、原審共同被告潘寶童部分，已經原審法院判決有期徒刑十月，緩刑四年確定，附
    此敘明。
據上論斷，應依刑事訴訟法第三百六十九條第一項前段、第二百九十九條第一項前段
，刑法第二十八條、第三百二十一條第一項第四款、第三十八條第一項第二款，判決
如主文。
本案經檢察官劉文水到庭執行職務。
中    華    民    國      九十二      年      三      月     十七   日
                              臺灣高等法院高雄分院刑事第六庭
                                  審判長法官  王憲義
                                        法官  謝靜雯
                                        法官  張意聰
右正本證明與原本無異。
不得上訴。
                                  法院書記官  王婉蓉
中    華    民    國      九十二      年      三      月    十七    日
附錄：本判決論罪科刑法條全文
刑法第三百二十一條第一項第四款
犯竊盜罪而有左列情形之一者，處六月以上、五年以下有期徒刑：
  四  結夥三人以上而犯之者。


司法院資訊處製作；財團法人民間司法改革基金會備份。
